臺灣屏東地方法院刑事判決
111年度易字第446號
公  訴  人  臺灣屏東地方檢察署檢察官
被      告  張國展



上列被告因恐嚇取財案件，經檢察官提起公訴（110年度偵字第5
169號）及移送併辦（111年度偵字第10168號），被告於準備程
序中就被訴事實為有罪之陳述，經告知簡式審判程序之旨，並聽
取當事人之意見後，經本院合議庭裁定由受命法官獨任進行簡式
審判程序，判決如下：
    主  文
張國展犯如附表編號1至2所示之罪，各處如附表編號1至2「主文
」欄所示之刑。應執行有期徒刑拾月，併科罰金新臺幣貳萬伍仟
元，罰金如易服勞役，以新臺幣壹仟元折算壹日。
    事  實
一、張國展與石富吉（綽號「展仔」）、楊聯趰（綽號「連原」
    ）及真實姓名年籍不詳之人（均由臺灣屏東地方檢察署檢察
    官另案偵辦中），共同基於一般洗錢、意圖為自己不法所有
    之恐嚇取財犯意聯絡，分別由張國展以不詳廠牌之行動電話
    1支（插置門號0000000000號SIM卡1張），於如附表編號1至
    2所示之恐嚇時間，在屏東縣九如鄉某處，向如附表編號1至
    2所示之鴿主恫稱：須匯款特定金額以贖回賽鴿等語，致如
    附表編號1至2所示之鴿主心生畏懼，於如附表編號1至2所示
    之匯款時間，匯款如附表編號1至2所示之匯款金額至石富吉
    所申設之中華郵政股份有限公司帳號00000000000000號帳戶
    （下稱本案帳戶）內，再由張國展與石富吉於如附表編號1
    至2所示之提領時間，提領如附表編號1至2所示之提領金額
    後，由張國展將款項交予楊聯趰，以此方式掩飾、隱匿犯罪
    所得之去向、所在。楊聯趰則依提領金額均分3份，由張國
    展與石富吉平分其中1份，張國展因而實際分得依提領金額1
    /6（計算式：1/3*1/2=1/6）計算之報酬。嗣經警對門號000
    0000000號實施通訊監察，循線查悉上情。
二、案經如附表編號1至2所示之鴿主訴由高雄市政府警察局刑事
    警察大隊報告臺灣屏東地方檢察署檢察官偵查起訴及移送併
    辦。
    理  由
一、上開犯罪事實，業據被告張國展於本院準備程序、審理中坦
    承不諱，核與證人即告訴人蔡賢敏、張嘉益於警詢中之證述
    ，證人石富吉於警詢、偵查中之證述，證人即石富吉前配偶
    黃紫婷於警詢中之證述互有相符，並有臺灣橋頭地方法院10
    8年度聲監字第285號通訊監察書、通訊監察譯文、本案帳戶
    之客戶基本資料、歷史交易明細等件在卷可稽，足認被告之
    任意性自白與事實相符，堪為論罪科刑之依據，本件事證明
    確，被告上開犯行堪以認定，應予依法論科。
二、論罪科刑：
  ㈠刑法第346條規定於民國108年12月25日經修正公布，並自同
    年月27日起生效施行。觀諸修正前後條文，僅係將罰金數額
    調整換算並酌作標點符號修正，犯罪構成要件無擴張或減縮
    ，法定刑度亦未變更，不生新舊法比較之問題，是應依一般
    法律適用原則，適用裁判時法。
  ㈡被告於警詢中供稱：如果是我有參與的，就是由我和石富吉
    去領取等語（他卷第134頁），並於本院審理中供稱：提款
    後將贓款交與楊聯趰等語（本院卷第111頁），則被告將恐
    嚇取財犯罪所得移轉交付其他共同正犯予以掩飾、隱匿，不
    知去向、所在，該當洗錢防制法第2條第2款之洗錢行為。
  ㈢是核被告所為，係犯洗錢防制法第14條第1項之一般洗錢罪、
    刑法第346條第1項之恐嚇取財罪。
  ㈣被告分別以一行為觸犯一般洗錢罪、恐嚇取財罪，為想像競
    合犯，各應依刑法第55條前段規定，從一重之一般洗錢罪處
    斷。
  ㈤按恐嚇取財罪係侵害個人財產法益之犯罪，其罪數之計算，
    應以被害人數決定其犯罪之罪數。洗錢防制法透過防制洗錢
    行為，促進金流透明，得以查緝財產犯罪被害人遭騙金錢之
    流向，而兼及個人財產法益之保護，從而，一般洗錢罪之罪
    數計算，亦應以被害人人數為斷。是被告所犯從一重論處後
    之一般洗錢罪（2罪）間，犯意各別，行為互殊，應分論併
    罰。
  ㈥被告與石富吉、楊聯趰及真實姓名年籍不詳之人就上開犯行
    有犯意聯絡及行為分擔，應論以共同正犯。至公訴意旨固認
    莊民憲（綽號「大尾」）、張銘宗（綽號「阿基師」）、薛
    德湧（綽號「勇哥」）就上開犯行亦屬共同正犯，惟依現存
    卷內證據尚不足證明其等就上開犯行有何犯意聯絡及行為分
    擔，尚難逕認其等為共同正犯，此部分容有誤會，應予更正
    。
  ㈦臺灣屏東地方檢察署檢察官111年度偵字第10168號移送併辦
    部分，與起訴犯罪事實為同一案件，為起訴效力所及，應併
    予審理。又被告所為一般洗錢犯行，與已提起公訴之犯行有
    裁判上一罪之關係，為起訴效力所及，亦應併予審理，且此
    部分之犯罪事實及罪名業經本院於審理中告知（本院卷第11
    0至111頁），無礙被告之防禦權。
  ㈧按犯洗錢防制法第14條、第15條之罪，在偵查或審判中自白
    者，減輕其刑，洗錢防制法第16條第2項定有明文。查被告
    於本院審理中坦承一般洗錢犯行（本院卷第111頁），皆應
    依洗錢防制法第16條第2項規定減輕其刑。
  ㈨爰審酌被告不思正途賺取所需，以勒贖方式向告訴人2人為恐
    嚇取財匯入本案帳戶內，又將本案帳戶內贓款領出層轉，不
    知去向、所在，所為應予非難，且前因恐嚇取財、施用毒品
    、竊盜、詐欺等案件經法院判處罪刑確定（不構成累犯），
    品行不佳。惟念在被告坦承犯行，並與告訴人蔡賢敏以新臺
    幣（下同）10,000元達成調解且履行完畢，有本院調解筆錄
    在卷可考（本院卷第121至122頁），告訴人張嘉益則無意願
    參與調解亦無意求償，有本院公務電話紀錄附卷可查（本院
    卷第117頁）。兼衡被告之分工情節及其犯罪之動機、目的
    、手段、於本院審理中自陳之智識程度及生活狀況（本院卷
    第112頁）等一切情狀，分別量處如附表編號1至2「主文」
    欄所示之刑，併科罰金部分並均諭知易服勞役折算標準。另
    衡以被告上開犯行之罪名、手法相同，且犯罪時間集中，考
    量整體犯罪過程之各罪關係、所侵害法益之同一性、數罪對
    法益侵害之加重效應及罪數所反應行為人人格及犯罪傾向等
    情狀，予以綜合判斷，定其應執行之刑如主文所示，復諭知
    罰金易服勞役之折算標準。　
三、沒收：
  ㈠按刑事法所稱「責任共同原則」，指參與犯罪之共同正犯，
    就其等基於共同犯意聯絡下各自分擔一部分行為所生全部結
    果同負責任之謂，此與沒收無涉。刑法第38條第2項規定供
    犯罪所用之物之裁量沒收，以該物屬於犯罪行為人即被告者
    為限，包括被告有所有權或有事實上處分權之情形，始得在
    該被告罪刑主文項下諭知沒收，對於非所有權人復無處分權
    之共同正犯，則無庸在其罪刑主文項下諭知沒收（最高法院
    109年度台上字第2329號判決意旨參照）。查被告固使用不
    詳廠牌之行動電話1支（插置門號0000000000號SIM卡1張）
    撥打電話予告訴人2人，惟據被告於警詢中供稱：恐嚇的電
    話是綽號「連原」提供給我使用等語（警卷第135頁），尚
    無證據證明屬被告所有或有事實上處分權，自無庸於被告罪
    刑主文項下宣告沒收。
  ㈡被告於警詢中供稱：勒贖得手後的金額分成3份，我跟石富吉
    共分1份等語（他卷第135頁），則被告之犯罪所得應為提領
    金額之1/6，而就如附表編號1所示部分之犯罪所得約為5,83
    3元（計算式：35,000*1/6=5,833，小數點以下捨去）；如
    附表編號2所示部分之犯罪所得約為1,666元（計算式：10,0
    00*1/6=1,666元，小數點以下捨去），本均應依法宣告沒收
    或追徵，然被告已與告訴人蔡賢敏以10,000元達成調解且履
    行完畢，告訴人張嘉益則無意願參與調解亦無意求償，已如
    前述，且被告賠償10,000元之結果，已使其實際上未保有前
    述犯罪所得，堪認如再宣告沒收或追徵犯罪所得，有過苛之
    虞，爰皆依刑法第38條之2第2項規定不予宣告沒收或追徵。
據上論斷，應依刑事訴訟法第273條之1第1項、第299條第1項前
段，判決如主文。
本案經檢察官鄭存慈提起公訴，檢察官李忠勲移送併辦，檢察官
王光傑、楊婉莉到庭執行職務。
中　　華　　民　　國　　111 　年　　10　　月　　27　　日
                    刑事第二庭　法　官　楊子龍
以上正本證明與原本無異。
如不服本判決應於收受判決後20日內向本院提出上訴書狀，並應
敘述具體理由；其未敘述上訴理由者，應於上訴期間屆滿後20日
內向本院補提理由書（均須按他造當事人之人數附繕本）「切勿
逕送上級法院」。
中　　華　　民　　國　　111 　年　　10　　月　　27　　日
                                書記官  鄭嘉鈴
附錄論罪科刑法條：
洗錢防制法第14條
有第二條各款所列洗錢行為者，處七年以下有期徒刑，併科新臺
幣五百萬元以下罰金。
前項之未遂犯罰之。
前二項情形，不得科以超過其特定犯罪所定最重本刑之刑。
刑法第346條
意圖為自己或第三人不法之所有，以恐嚇使人將本人或第三人之
物交付者，處六月以上五年以下有期徒刑，得併科三萬元以下罰
金。
以前項方法得財產上不法之利益或使第三人得之者，亦同。
前二項之未遂犯罰之。
附表：
編號 鴿主 恐嚇時間 匯款時間 匯款金額 提領時間 提領金額 主文 1 蔡賢敏（起訴書誤載為蔡敏賢，應予更正）（提出告訴） 108年6月5日12時21分許、同日12時58分許 108年6月5日13時37分許 35,000元 108年6月5日14時6分許 35,000元 張國展共同犯洗錢防制法第十四條第一項之一般洗錢罪，處有期徒刑捌月，併科罰金新臺幣貳萬元，罰金如易服勞役，以新臺幣壹仟元折算壹日。 2 張嘉益（提出告訴） 108年6月5日12時33分許、同日13時3分許 108年6月5日13時18分許 10,000元 108年6月5日13時34分許 10,000元 張國展共同犯洗錢防制法第十四條第一項之一般洗錢罪，處有期徒刑柒月，併科罰金新臺幣壹萬元，罰金如易服勞役，以新臺幣壹仟元折算壹日。